【裁判字號】    97,易,666
【裁判日期】    970904
【裁判案由】    毒品危害防制條例
【裁判全文】
臺灣苗栗地方法院刑事判決               97年度易字第666號
公  訴  人  臺灣苗栗地方法院檢察署檢察官
被      告  甲○○
                    號
上列被告因毒品危害防制條例案件，經檢察官提起公訴（97年度
撤緩毒偵字第10號），因被告於準備程序中就被訴事實為有罪之
陳述，經本院依簡式審判程序，判決如下：
    主  文
甲○○施用第二級毒品，累犯，處有期徒刑拾月，減為有期徒刑
伍月，如易科罰金，以銀元參佰元即新臺幣玖佰元折算壹日。
    事實及理由
一、犯罪事實：
（一）甲○○前因施用毒品案件，經臺灣臺中地方法院裁定送觀
      察、勒戒後，認有繼續施用毒品之傾向，再令入戒治處所
      施以強制戒治，於民國92年10月17日期滿執行完畢。另因
      施用毒品案件，經臺灣臺中地方法院以91年度訴字第2482
      號判處應執行有期徒刑1 年4 月確定；另於91年間因妨害
      家庭案件，經臺灣桃園地方法院以91年度桃簡字第1014號
      判處有期徒刑3 月確定，並與前開違反毒品危害防制條例
      案件合併應執行有期徒刑為1 年6 月，嗣於94年3 月28日
      縮刑期滿執行完畢（構成累犯）。
（二）詎甲○○仍不知悔改，於上述強制戒治執行完畢釋放後，
      五年內復基於施用第二級毒品之犯意，於95年5 月11日15
      時許，在苗栗縣三義鄉○○○村○○○○路旁之吉野廢五金
      行內，以將安非他命放置於玻璃球吸食器內（未扣案），
      並以火加熱燒烤後使成煙霧，再加以吸食之方式，施用第
      二級毒品安非他命1 次。嗣於95年5 月12日17時50分許，
      為警持搜索票在上址查獲，經其同意採尿送驗後，結果檢
      出毒品安非他命之陽性反應，因而獲悉上情。嗣經臺灣苗
      栗地方法院檢察署檢察官為緩起訴處分，命其於緩起訴期
      間（自95年9 月13日起至97年9 月12日止）屆滿前，完成
      由臺灣苗栗地方法院檢察署委託財團法人為恭紀念醫院執
      行之戒癮治療處遇，惟甲○○於緩起訴期間內故意更犯有
      期徒刑以上之違反毒品危害防制條例施用第一、二級毒品
      罪，並經臺灣臺中地方法院檢察署檢察官以97年度毒偵字
      第706 號提起公訴，遂經臺灣苗栗地方法院檢察署檢察官
      撤銷緩起訴處分，向本院提起公訴。
二、證據名稱：
（一）被告於本院審理時之自白（本院卷第32頁）。
（二）臺中縣警察局刑警大隊委託尿液代號、真實姓名對照表；
      中山醫學大學附設醫院檢驗科藥物檢測中心尿液檢驗報告
      各一紙在卷可稽（95年度毒偵字第906 號卷第23至第24頁
      ）。
（三）臺灣苗栗地方法院檢察署刑案資料查註紀錄表、全國施用
      毒品案件紀錄表、受觀察勒戒人毒品及前科紀錄簡列表、
      矯正簡表各1 份、臺灣苗栗地方法院檢察署檢察官95年度
      毒偵字第906 號緩起訴處分書、97年度撤緩字第100 號撤
      銷緩起訴處分書及臺灣高等法院被告前案紀錄表等件在卷
      足參。
三、論罪科刑部分：
（一）被告行為後，刑法業於94年2 月2 日修正公布，於95年7
      月1 日施行，且按行為後法律有變更者，適用行為時之法
      律，但行為後之法律有利於行為人者，適用最有利於行為
      人之法律，現行刑法第2 條第1 項定有明文。此條規定乃
      與刑法第1 條罪刑法定主義契合，而貫徹法律禁止溯及既
      往原則，係規範行為後法律變更所生新舊法律比較適用之
      準據法，是刑法第2 條本身雖經修正，但刑法第2 條既屬
      適用法律之準據法，本身尚無比較新舊法之問題，應一律
      適用裁判時之現行刑法第2 條規定，以決定適用之刑罰法
      律，先予敘明。又以本次刑法修正之比較新舊法，應就罪
      刑有關之共犯、未遂犯、想像競合犯、牽連犯、連續犯、
      結合犯，以及累犯加重、自首減輕暨其他法定加減原因與
      加減例等一切情形，綜其全部罪刑之結果而為比較（最高
      法院95年5 月23日著有95年度第8 次刑庭會議決議可資參
      照）。查：
    1.修正前刑法第41條第1 項前段規定：「犯最重本刑為5 年
      以下有期徒刑以下之刑之罪，而受6 個月以下有期徒刑或
      拘役之宣告，因身體、教育、職業、家庭之關係或其他正
      當事由，執行顯有困難者，得以1 元以上3 元以下折算1
      日，易科罰金。」，且被告行為時之易科罰金折算標準，
      依修正前罰金罰鍰提高標準條例第2 條前段（現已刪除）
      之規定，本係就其原定數額提高為100 倍折算1 日，故被
      告行為時之易科罰金折算標準乃以銀元300 元折算1 日，
      經折算後應以新臺幣900 元折算為1 日。惟修正後刑法第
      41條第1 項前段則改以：「犯最重本刑為5 年以下有期徒
      刑以下之刑之罪，而受6 個月以下有期徒刑或拘役之宣告
      者，得以新臺幣1,000 元、2,000 元或3, 000元折算一日
      ，易科罰金。」，乃就易科罰金之折算標準予以提高。從
      而，比較修正前、後所定之易科罰金折算標準，當以修正
      前之規定較有利於被告甲○○。
    2.綜上所述，可知修正前、後之規定，就刑法第41條易科罰
      金折算標準，較修正前不利於被告，揆諸前揭最高法院決
      議所揭示之罪刑綜合比較原則，依刑法第2 條第1 項前段
      之規定，自應整體適用行為時即修正前之規定處斷。
（二）核被告甲○○所為，係犯毒品危害防制條例第10條第2 項
      之施用第二級毒品罪。
（三）被告有犯如罪事實欄一所載之前科紀錄，有臺灣高等法院
      被告前案紀錄表在卷可按，其受有期徒刑執行完畢後，五
      年以內再犯本件有期徒刑以上之罪，為累犯，應依刑法第
      47條第1 項規定加重其刑（被告係「故意犯」，無論依修
      正前刑法第47條，或修正後刑法第47條第1 項規定，均成
      立累犯，無所謂有利或不利之情形，故此部分並無新舊法
      比較適用之問題，應逕行適用裁判時法，最高法院95年度
      第21次刑事庭會議決議意旨參照）。
（四）查本件被告犯罪時間係於民國96年4 月24日以前，在中華
      民國96年罪犯減刑條例規定基準日之前，應依該條例第2
      條第1 項第3 款之規定，就所宣告之刑，減其刑期2 分之
      1 。
（五）量刑理由說明：
      被告於83年間起就有違反麻醉藥品管理條例案，先前又經
      過觀察、勒戒及判刑，都無法戒除對毒品的依賴，因此有
      必要給予一定長時間的刑罰，讓其遠離誘惑並戒除毒癮。
      另外審酌本次被告施用安非他命僅1 次、於審理中坦白認
      罪，節省不必要的調查資源及施用毒品係自戕行為等一切
      情狀，量處如主文所示的刑罰，並依中華民國96年罪犯減
      刑條例規定予以減刑，暨諭知易科罰金的折算標準。
（六）另玻璃球吸食器1 個既未扣案，為免將來執行沒收之困難
      ，爰不予宣告沒收，附此敘明。
四、應適用之法條：
（一）刑事訴訟法第273 條之1 第1 項、第299 條第1 項前段、
      第310 條之2 、第454 條第1 項。
（二）毒品危害防制條例第10條第2 項。
（三）刑法第2 條第1 項前段、第11條前段、第47條第1 項，修
      正前第41條第1 項前段。
（四）罰金罰鍰提高標準條例第1 條前段、修正前罰金罰鍰提高
      標準條例第2 條。
（五）現行法規所定貨幣單位折算新臺幣條例第2 條。
（六）中華民國九十六年罪犯減刑條例第2 條第1 項第3 款、第
      7 條、第9 條。
五、本判決係依刑事訴訟法第310 條之2 、第454 條第1 項製作
    ，依法僅記載當事人欄、主文、犯罪事實、證據名稱以及應
    適用之法條，又論罪科刑部分因有說明之必要，故併予敘明
    。如不服本判決，應於判決送達之日起10日內，向本院提起
    上訴（須附繕本）。
本案經檢察官蕭慶賢到庭執行職務。
中    華    民    國    97    年    9     月    4     日
                        刑事第二庭  法  官  魏宏安
以上正本證明與原本無異。
如不服本判決，應於判決送達後10日內向本院提出上訴狀（應抄
附繕本），其未敘述上訴理由者，應於上訴期間屆滿後20日內補
提理由書狀於本院，上訴於臺灣高等法院臺中分院。
                                    書記官  劉千瑄
中    華    民    國    97    年    9     月    4     日
附錄本判決引用法條：
毒品危害防制條例第10條第2項：
施用第二級毒品者，處 3 年以下有期徒刑。


司法院資訊處製作；財團法人民間司法改革基金會備份。
